【裁判字號】    97,交聲,370
【裁判日期】    971120
【裁判案由】    違反道路交通管理處罰條例聲明異議
【裁判全文】
臺灣基隆地方法院交通事件裁定         97年度交聲字第370號
移送機關    交通部公路總局臺北區監理所基隆監理站
異  議  人  甲○○
上列聲明異議人即受處分人因違反道路交通管理處罰條例案件，
對於交通部公路總局臺北區監理所基隆監理站中華民國97年9 月
30日所為之處分（原處分案號：基監字第裁42-RB0000000號），
聲明異議，本院裁定如下：
    主  文
異議駁回。
    理  由
一、原處分意旨略以：受處分人即異議人（下稱異議人）甲○○
    於民國（下同）97年8 月28日20時25分許騎乘車牌號碼AD5-
    372 號普通重型機車行經基隆市○○路及義一路口因駕駛人
    遇圓形紅燈已亮啟違規進行右轉，經警制止仍拒絕停車接受
    稽查逃逸而逕行舉發（基警交字第RB0000000號、RB0000000
    號）。異議人不服舉發於應到案日期前向交通部公路總局臺
    北區監理所基隆監理站（下稱原處分機關）提出申訴，原處
    分機關函請舉發單位調查結果，仍認異議人確有上開違規之
    行為，遂就異議人「違反處罰條例之行為，拒絕停車接受稽
    查而逃逸」之違規行為，以基監字第裁42-RB0000000號裁決
    書，裁處異議人罰鍰新台幣（下同）3,000 元，並記違規點
    數1點等語。
二、異議意旨略以：本人於97年8月28日下午7點左右，從信一路
    騎機車至義一路十字路口遇到紅燈，當晚有停下車10幾秒，
    因有要事便紅燈右轉，當時並無警察攔查，事後幾天卻收到
    兩張罰單，一張是紅燈右轉（本件異議人已撤回，案號：本
    院97年度交聲字第369 號），另一張是拒絕停車稽查而逃逸
    ，本人實在不懂當時並無警察攔查，又哪來的拒絕停車稽查
    而逃逸。本人不服才至監理站申訴，結果舉發單位回覆函還
    是維持逕行舉發無誤，復提起異議云云。
三、按交通違規之舉發可分為「當場舉發」及「逕行舉發」，由
    於逕行舉發之受處分人並無當場向舉發警員辯駁、陳述意見
    之機會，故現行法制就逕行舉發之條件多所限制，例如規定
    須以科學儀器取得違規證據資料（道路交通管理處罰條例第
    7條之2第1項第7款）。至於當場舉發之交通違規事件，鑒於
    交通違規事實往往驟然而現、稍縱即逝，若硬性要求舉發警
    員不分違規情節，一律必須預留證據，俾便事後提出供法院
    審查，除現實技術可行性之困難外，將大幅提高交通管理之
    成本，並嚴重削弱道路交通管理之行政效能，此顯非立法者
    制定道路交通管理法規之本意。故舉發交通違規行為之行政
    處分，除應遵循公正、公開與民主之程序，確保依法行政之
    原則，以保障人民權益，如何同步提高行政效能，亦應一併
    兼顧（行政程序法第1 條規定參照），此亦係現行法制就若
    干類型之行政處分明文規定可免記明理由，或毋需給予當事
    人陳述意見機會等規定之所由設（行政程序法第97條、第10
    3條規定參照），臺灣高等法院著有96年度交抗字第326、63
    1 號裁定等可資參考。據此，倘受處分人遭受舉發之交通違
    規事實，僅有舉發違反道路交通管理事件通知單及裁決書等
    書面資料可參，且上載情節顯有違背論理法則、經驗法則，
    乃至與認定事實不符（刑事訴訟法第155條第1項參照）等情
    事，自不得遽認受處分人確有交通違規之事實，否則不啻自
    我貶損法院事後審查舉發交通違規處分之制度功能，猶有甚
    者，勢將降低交通主管機關提升取締交通違規技術及添購科
    技採證設備之誘因，終將侵蝕人民對於法秩序、乃至司法制
    度之信賴。反之，設若舉發員警到庭結證違規情節屬實，且
    提出支持舉發違規可憑信性之相關佐證，又查無設詞構陷或
    舉發錯誤之事證，自堪據以認定違規情節應屬事實。另按法
    院受理交通事件，準用刑事訴訟法之規定，道路交通管理處
    罰條例第89條前段定有明文。最高法院76年台上字第4986號
    判例「認定犯罪事實所憑之證據，雖不以直接證據為限，間
    接證據亦包括在內。」。
四、訊據異議人於固不否認於上揭時、地騎乘機車紅燈右轉，然
    矢口否認有拒絕停車接受稽查而逃逸行為，辯稱：我當時趕
    時間，紅燈時停下來，因該路口紅燈時間很久，我想了一下
    就闖了過去，因我戴全罩式安全帽，有時候連後座的人說話
    也聽不清楚，我的車子有改裝過，聲音比較大，所以沒有聽
    到鳴笛，也沒有看到警察云云。惟查：
(一)、證人亦即舉發之員警劉建立於本院調查時證稱：「當天我站
    在路口轉角處距離異議人五公尺處，異議人紅燈右轉時，我
    是在他的右側，鳴笛的時候，正好在異議人正右側，我有穿
    制服，也有穿反光背心，也有開啟指揮棒，在制止異議人時
    ，其大概有轉頭看一下，就加速逃逸」等語。是以依證人所
    述，異議人紅燈右轉時，距離異議人僅五公尺遠，且有穿反
    光背心，並有開啟指揮棒．異議人竟未看到員警，顯不合常
    理！而證人即舉發員警亦有鳴笛制止，笛子聲音相當剌耳響
    亮，縱使異議人車子有改裝過，殊難想像沒有聽到鳴笛，何
    況異議人有轉頭看一下，是以異議人辯稱不知員警有指揮攔
    停，應係卸責之詞，尚難採信。
(二)、又交通警察掣單舉發違反道路交通管理處罰條例所列之違規
    事實，本質上為行政處分，係公務員基於職務上之權力，依
    法就特定之具體事件所為之具公法上效果的單方面行政行為
    ，基於公務員為公法上行為具有公信力之原則，該行政行為
    當可被推定為真正，其據以依法處分之事實認定亦為正確無
    誤。從而本件受處分人雖以前揭情詞置辯，然並未提出任何
    證據足資佐證，又本件現場舉發員警與異議人素昧平生，並
    無仇隙，衡情當無設詞攀誣、濫予舉發之理，本件既無任何
    證據足證警員有捏造事實、違法取締之情事，則執勤警員本
    其維護交通秩序、安全職責所為之舉發，自應受到合法、正
    確之推定。
五、綜上所述，異議人駕駛上開普通重型機車確有違反上開條例
    之行為，經原處分機關依道路交通管理處罰條例第60條第 1
    項規定、第63條第1 項第1款分別裁決處罰鍰新臺幣3,000元
    及記違規點數1 點自無違誤，本件異議人之異議為無理由，
    自應將其異議駁回。
六、據上論斷，應依道路交通管理處罰條例第87條第2項、道路
    交通案件處理辦法第19條，裁定如主文。
中    華    民    國    97    年    11    月    20    日
                    交通法庭法  官  陳伯厚
以上正本證明與原本無異。
對於本件裁定如有不服，應於收受送達後5日內，向本院提出抗
告書狀，敘述抗告之理由，抗告於臺灣高等法院。
中    華    民    國    97    年    11    月    20    日
                            書記官  黃士元


司法院資訊處製作；財團法人民間司法改革基金會備份。
